最高法院刑事判決　　　　　　　九十六年度台上字第九三五號
上　訴　人　台灣高等法院花蓮分院檢察署檢察官
上　訴　人
即　被　告　甲○○
　　　　　　乙○○
上列上訴人等因被告等殺人未遂等罪案件，不服台灣高等法院花
蓮分院中華民國九十五年十一月二十二日第二審判決（九十五年
度上訴字第一六三號，起訴案號：台灣花蓮地方法院檢察署九十
五年度偵字第六九七、七○一、一二四四號），提起上訴，本院
判決如下：
    主  文
原判決關於甲○○共同攜帶兇器強盜部分，及乙○○部分撤銷，
發回台灣高等法院花蓮分院。
其他上訴駁回。
    理  由
壹、乙○○上訴部分及檢察官就甲○○、乙○○共同攜帶兇器強
盜上訴部分：
本件原判決撤銷第一審關於上訴人即被告甲○○、乙○○之科刑
判決，改判論處甲○○以共同攜帶兇器強盜罪刑，並與所犯未經
許可，持有改造槍枝罪、共同殺人未遂罪所處之刑，定其應執行
有期徒刑十八年；依牽連犯從一重論處乙○○以共同攜帶兇器強
盜罪刑，及共同殺人未遂罪刑，並定其應執行有期徒刑十四年，
固非無見。
惟查：（一）未經許可，無故持有槍、彈罪，其持有之繼續，為
行為之繼續，至持有行為終了時，均論為一罪，不得割裂。若持
有之後，以之犯他罪，兩罪間之關係如何，端視開始持有之原因
為斷，如早已非法持有槍、彈，後另起意犯罪；或意圖犯甲罪而
持有槍、彈，卻持以犯乙罪，均應以數罪併罰論處；必因意圖犯
某罪而持有槍、彈，嗣後果持之以犯該罪，兩罪間始有牽連犯之
適用。原判決認定：甲○○於民國八十八年間即持有扣案具有殺
傷力之改造槍枝及子彈，嗣因經濟狀況不佳，乃起意持槍強盜他
人財物，遂於九十五年一月二十日凌晨一時許，夥同乙○○持有
上開槍、彈，由甲○○持該改造槍枝抵住被害人即計程車司機潘
添財腰際、乙○○搜身之方式，強盜潘添財之財物得逞後，另萌
生共同殺人滅口之犯意聯絡，將該計程車駛至原判決事實所載之
產業道路僻靜處，由甲○○持槍射殺潘添財倒地後，共同駕駛該
計程車逃逸。潘添財經路人發現送醫，始倖免於難等情。如若所
認上情無訛，則乙○○於持槍強盜財物後，於其持有槍、彈行為
繼續中，另行起意所犯之殺人未遂罪，即無牽連犯之適用。原判
決謂乙○○所犯持有改造槍枝與殺人未遂二罪間，有方法結果之
牽連關係，自屬違誤。（二）沒收為從刑之一種，依主從不可分
原則，應附隨於主刑而同時宣告之。又數罪併罰應分別宣告其罪
之刑，然後依法定標準定其應執行之刑，刑法第五十一條定有明
文。所謂其罪之刑，包括主刑、從刑而言，固無論主刑、從刑，
均須依其所犯之罪分別宣告後，再據以定其應執行之刑方為相當
。同一違禁物，於共犯罪刑內雖已諭知沒收，但於其他共犯仍不
失為從刑，亦應諭知沒收。原判決認定被告等所為係犯槍砲彈藥
刀械管制條例第八條第四項之未經許可持有改造槍枝罪、第十二
條第四項之未經許可持有子彈罪，刑法第三百三十條之加重強盜
罪、第二百七十一條第二項、第一項之殺人未遂罪；同時持有改
造槍枝及子彈，為一行為觸犯數罪名之想像競合犯，應從一重之
持有改造槍枝罪；又甲○○所犯上開三罪，應分論併罰，乙○○
所犯持有改造槍枝與加重強盜二罪間，有方法結果之牽連關係，
應從一重之加重強盜罪處斷，並與甲○○間有犯意聯絡及行為分
擔，皆為共同正犯。然就上開改造槍枝及子彈，卻未於判決主文
甲○○諭知之加重強盜罪名項下所處主刑刑期，以及乙○○所宣
告罪名項下所處主刑刑期及定其應執行刑之後，分別宣告沒收，
於法即有不合。以上或為上訴意旨所指摘，或為本院得依職權調
查之事項，應認原判決關於甲○○共同攜帶兇器強盜部分，及乙
○○部分有撤銷發回更審之原因。
貳、甲○○上訴部分及檢察官就甲○○持有改造槍枝、甲○○與
乙○○共同殺人未遂上訴部分：
查第三審上訴書狀，應敘述上訴之理由，其未敘述者，得於提起
上訴後十日內補提理由書於原審法院，已逾上述期間，而於第三
審法院未判決前仍未提出上訴理由書狀者，第三審法院應以判決
駁回之，刑事訴訟法第三百八十二條第一項、第三百九十五條後
段規定甚明。本件被告等因殺人未遂等罪案件，被告甲○○，及
檢察官就甲○○持有改造槍枝、甲○○與乙○○共同殺人未遂部
分，不服原審判決，分別於九十五年十二月五日、同年月四日，
提起上訴，均未敘述理由，迄今逾期已久，於本院未判決前仍未
提出，依上開規定，其等此部分之上訴自非合法，應予駁回。
據上論結，應依刑事訴訟法第三百九十七條、第四百零一條、第
三百九十五條後段，判決如主文。
中　　華　　民　　國　九十六　年　　二　　月   十四   日
                      最高法院刑事第六庭
                          審判長法官  呂　潮　澤
                                法官  吳　昆　仁
                                法官  孫　增　同
                                法官  趙　文　淵
                                法官  吳　　　燦
      本件正本證明與原本無異
                                      書  記  官
中　　華　　民　　國　九十六　年　　二　　月  二十七  日
                                                H
